【裁判字號】    90,台上,919
【裁判日期】    900222
【裁判案由】    違反毒品危害防制條例
【裁判全文】
最高法院刑事判決                                  九十年度台上字第九一九號
    上  訴  人  甲○○
右上訴人因違反毒品危害防制條例案件，不服台灣高等法院中華民國八十九年十一月
八日第二審判決（八十八年度上訴字第一○七○號，起訴案號：台灣台北地方法院檢
察署八十六年度偵字第一一五一八、一一八五二號），提起上訴，本院判決如左：
    主  文
原判決關於甲○○部分撤銷，發回台灣高等法院。
    理  由
本件原判決認定上訴人甲○○綽號「黑肉」，明知安非他命業經行政院衛生署於民國
七十九年十月九日公告列為麻醉藥品管理條例管理之麻醉藥品，不得非法持有、販賣
，基於意圖營利，販賣安非他命之概括犯意，連續在台北市○○○路一七○巷三弄三
號秦吉徵住處、愛國東路與杭州南路口等地，自八十六年三、四月間至八十六年六月
止，以高於其販入之價格即一小包（重量不詳）新台幣（下同）三千元、四千元，販
賣安非他命予杜利賢三次；以高於其販入之價格即一小包（毛重七公克、淨重四點一
公克）八千元，販賣予鄭正星一次；以高於販入之價格即一公克二千元，販賣予王立
仁十餘次；以高於其販入之價格四千元、六千元及一萬五千元，販賣予林義雄三次；
以高於其販入之價格即一小包（重量不詳）一千元，販賣予李明芳三次；並以上開半
數價格販賣安非他命予秦吉徵多次，嗣於同年五月十二日夜間十一時許，在台北市○
○○路一七○巷三弄三號秦吉徵住處查獲秦吉徵、鄭正星、王立仁、杜利賢四人，並
在鄭正星身上取出當日中午向上訴人以八千元販入之安非他命一瓶（毛重七公克、淨
重四點一公克）。同年七月三十一日十八時許，在台北縣三重市○○路一九九之二六
號因上訴人涉犯強盜案件，經李明芳於同年十月二十四日及同月二十九日供出而查獲
等情。因而維持第一審論處上訴人甲○○連續非法販賣化學合成麻醉藥品，累犯罪刑
之判決，駁回上訴人在第二審之上訴，固非無見。
惟查：(一)有罪之判決書，應於理由內記載認定事實所憑之證據及其認定之理由。刑事
訴訟法第三百十條第一款定有明文。原判決事實既認定八十六年五月十二日夜間十一
時許，在台北市○○○路一七○巷三弄三號秦吉徵住處查獲秦吉徵、鄭正星、王立仁
、杜利賢四人，並在鄭正星身上取出當日中午向上訴人販入之安非他命一瓶（毛重七
公克、淨重四點一公克）等情。並於理由內記載安非他命業經行政院衛生署於七十九
年十月九日以衛署藥字第九○四一四二號公告，列為化學合成類麻醉藥品，依原麻醉
藥品管理條例第十三條規定不得非法吸用、販賣。則扣案之安非他命一瓶，其屬性及
成分，即有鑑定之必要。一、二審均未送請鑑定，徒憑該扣案之物，逕行認定係屬化
學合成麻醉藥品，亦未說明其所憑之證據，顯有證據調查未盡及判決不載理由之違法
。(二)、原判決事實記載上訴人自八十六年三、四月間至同年六月止，連續在台北市○
○○路一七○巷三弄三號秦吉徵住處，販售安非他命予秦吉徵多次等情。其所憑之證
據，僅以秦吉徵於偵查中供稱可以半價向上訴人購買安非他命等語。經稽之秦吉徵於
偵查中尚供稱：「廖某叫我把安非他命帶到某地方擺，自然會有人去拿。」訊以你有
何代價﹖答：「他祇是讓我吸用。」而同案被告王立仁於偵查中亦供稱：「有人要，
就跟甲○○聯繫，廖某通知秦某（指秦吉徵），秦某帶東西過去，……。」再訊問秦
吉徵是否知道所運送的是安非他命﹖答：「知道，因為我沒錢，我幫他送去，廖某會
算我便宜一點，以半價算。」（見八十六年度偵字第一一五一八號卷第四五、八○、
八一頁）則同案被告秦吉徵、王立仁之上述所供，攸關上訴人是否與秦吉徵共同犯罪
問題，自有調查審明之必要，原審未予詳查，僅憑秦吉徵於偵查中之初供，遽認上訴
人以販售鄭正星、王立仁、杜利賢安非他命之半數價格販售秦吉徵安非他命多次，原
判決此部分，殊難謂無證據調查未盡之違法。上訴意旨雖未指摘及此，惟為本院得依
職權調查之事項，應認原判決此部分有撤銷發回更審之原因。又原判決不另為免訴之
諭知部分，本乎審判不可分原則，應併予撤銷發回，合予明。
據上論結，應依刑事訴訟法第三百九十七條、第四百零一條，判決如主文。
中      華      民      國     九十     年      二      月     二十二   日
                              最高法院刑事第三庭
                                  審判長法官  陳  錫  奎
                                        法官  劉  敬  一
                                        法官  洪  清  江
                                        法官  李  伯  道
                                        法官  呂  丹  玉
      右正本證明與原本無異
                                              書  記  官
中      華      民      國     九十     年      三      月      一      日


司法院資訊處製作；財團法人民間司法改革基金會備份。
